臺灣臺北地方法院刑事判決
110年度審易字第1796號
公  訴  人  臺灣臺北地方檢察署檢察官
被      告  王聖富



上列被告因詐欺案件，經檢察官提起公訴（110年度偵字第7975
號），因被告於本院準備程序中就被訴事實為有罪之陳述，經告
知簡式審判程序意旨，並聽取公訴人及被告之意見後，由本院合
議庭裁定由受命法官獨任依簡式審判程序審理，判決如下：
    主  文
王聖富幫助犯詐欺取財罪，處有期徒刑參月，如易科罰金，以新
臺幣壹仟元折算壹日。未扣案之犯罪所得新臺幣貳佰元沒收，於
全部或一部不能沒收或不宜執行沒收時，追徵其價額。
    事  實
一、王聖富經臉書社團，知悉真實姓名年籍不詳之人刊登以新臺幣（下同）200元收購行動電話預付卡之訊息。王聖富依其智識程度及社會生活經驗，可知在一般正常情況下，欲使用行動電話預付卡之人當可自行申辦，並無提供報酬收購以他人名義申辦行動電話預付卡之必要，是王聖富可預見將其申辦之行動電話預付卡交付不詳之人有極高之可能係幫助他人利用行動電話預付卡作為從事詐欺犯罪使用，竟仍基於即使如此亦不違背其本意之幫助詐欺取財之不確定故意，於民國109年12月5日15時許，在臺北市○○區○○○路○段000號台灣之星電信股份有限公司臺北公館（服務中心）門市申辦行動電話預付卡門號0000000000號SIM卡1張，並在臺北市○○區○○○路○段000號總統府前凱達格蘭大道處，將之出售與真實姓名年籍不詳之人使用，王聖富並因此獲得200元之報酬。嗣取得上開門號之真實姓名年籍不詳者即意圖為自己不法之所有，基於詐欺取財之犯意，於109年12月21日9時35分許，以上開門號LINE通訊軟體聯繫孫芝萍並佯稱：公司帳款無法順利匯款云云，致孫芝萍陷於錯誤，依其指示於109年12月21日11時03分42秒，在新北市○○區○○路000○0號永豐銀行光復分行，臨櫃匯款20萬元至指定之翁心儀（另經臺灣桃園地方檢察署檢察官以110年度偵字第10003號、第10004號、第10110號不起訴處分在案）申設之國泰世華商業銀行帳號000000000000號帳戶。
二、案經孫芝萍訴由新北市政府警察局蘆洲分局報告臺灣臺北地
    方檢察署檢察官偵查起訴。
    理  由
壹、程序部分：被告王聖富所犯為死刑、無期徒刑或最輕本刑為
    3年以上有期徒刑以外之罪，且非高等法院管轄第一審案件
    之罪，其於本院準備程序中，就被訴事實為有罪之陳述，經
    告知簡式審判程序之旨，並聽取公訴人及被告之意見後，由
    本院依刑事訴訟法第273條之1第1項規定，裁定進行簡式審
    判程序，且依同法第273條之2、第159條第2項規定，不適用
    傳聞法則有關限制證據能力之相關規定，合先敘明。
貳、實體部分：
一、上開犯罪事實，業據被告於警詢及偵查中、本院訊問中、準
    備程序中及審理時均坦承不諱（見偵字卷第7至9頁、第147
    至148頁，本院卷第127頁、第203頁、第208至209頁、第211
    頁），並有下列所示補強證據可資佐證：
　㈠證人即告訴人孫芝萍於警詢中之證述（見偵字卷第23至25頁
    ）。
　㈡新北市政府警察局中和分局員山派出所受理詐騙帳戶通報警
    示簡便格式表、受理各類案件紀錄表、受理刑事案件報案三
    聯單（見偵字卷第101頁、第105頁、第111至113頁）
  ㈢金融機構聯防機制通報單（見偵字卷第103頁）。
　㈣永豐銀行新台幣匯出匯款申請單收執聯影本（見偵字卷第69
    頁）。
　㈤國泰世華商業銀行存匯作業管理部110年1月15日國世存匯作
    業字第1100005360號函暨其檢附之客戶基本資料查詢及帳戶
    交易明細（見偵字卷第49至55頁）。　　
  ㈥台灣之星電信股份有限公司110年9月23日函暨其檢附之行動
    電話預付卡門號0000000000號申辦資料（見偵字卷第157至1
    73頁）。　
　㈦通聯調閱查詢單（見偵字卷第33頁）。　
二、依上開補強證據，足見被告任意性之自白有相當之證據相佐
    ，且與事實相符，堪可採認為真。本案事證明確，被告有上
    揭事實欄所示犯行，洵堪認定，應予依法論罪科刑。
三、論罪科刑之依據：
　㈠核被告所為，係犯刑法第30條第1項前段、第339條第1項之幫
    助詐欺取財罪。
　㈡被告幫助他人犯詐欺取財罪，爰依刑法第30條第2項規定，減
    輕其刑。
　㈢爰以行為人之責任為基礎，審酌被告任意提供SIM卡幫助他人從事本案詐欺犯罪，不僅漠視他人財產權，且對社會治安造成相當之影響，應予非難；併參以被告犯後終能坦承犯行，併考量其未與告訴人孫芝萍和解；兼衡被告自述國中畢業之智識程度、擔任保全、月收入約3萬元、未婚、與兄長共同扶養雙親之家庭生活經濟狀況（見本院卷第212頁）；參以告訴人所受財物損失程度，暨被告犯罪之動機、目的及手段等一切情狀，爰量處如主文所示之刑，並諭知易科罰金之折算標準，以示懲儆。
四、沒收部分：
　㈠犯罪所得：被告因本案犯行獲有200元報酬一節，業據被告於警詢及偵查中供承在卷（見偵字卷第8頁、第148頁），為被告之犯罪所得，未扣案亦未賠付款項與告訴人孫芝萍，爰依刑法第38條之1第1項前段、第3項規定沒收，並於全部或一部不能沒收或不宜執行沒收時，追徵其價額。
　㈡供犯罪所用之物：未扣案之前揭SIM卡1張，乃被告所申辦、交予真實姓名年籍不詳之他人從事本案犯罪所用，惟其既已將之交付而非被告所有，被告對此亦無實際支配持有，爰不予宣告沒收，附此敘明。
五、不另為無罪諭知之部分：
  ㈠公訴意旨另以：被告提供上開SIM卡與真實姓名年籍不詳者用
    於詐騙告訴人黃意如，致告訴人黃意如匯款15萬元至翁心儀
    申設之帳戶，亦同時涉犯刑法第30條第1項、第339條第1項
    之幫助詐欺取財罪嫌等語。
　㈡按犯罪事實應依證據認定之，無證據不得認定犯罪事實，又
    不能證明被告犯罪者，應諭知無罪之判決，刑事訴訟法第15
    4條第2項及第301條第1項分別定有明文。次按刑事訴訟法上
    所謂認定犯罪事實之證據，係指足以認定被告確有犯罪行為
    之積極證據而言；如未能發現相當證據或證據不足以證明，
    自不能以推測或擬制之方法，以為裁判基礎（最高法院29年
    上字第3105號判決先例意旨、40年台上字第86號判決先例意
    旨可資參照）。
　㈢經查：
　 1、告訴人黃意如因遭詐欺而受騙匯款15萬元至翁心儀申設之臺灣銀行帳號000000000000號帳戶一節，業據告訴人黃意如於警詢中證述明確（見偵字卷第27至29頁），並有第一商業銀行台幣付款交易證明單、前揭臺銀帳戶基本資料暨交易明細附卷可佐（見偵字卷第71頁、第61至65頁），此部分事實，固堪認定。惟查，告訴人黃意如係接獲真實姓名年籍不詳、自稱「胡曹」之友人以門號「0000000000號」LINE通訊軟體來電謊稱需借款云云，致其陷於錯誤而依指示匯款等節，業據告訴人黃意如於警詢中證述明確（見偵字卷第27至29頁），並有上開門號LINE通訊軟體帳號暨對話內容翻拍照片附卷可佐（見偵字卷第67頁）。又上開門號之申設人乃案外人黃婷妍一節，業據證人黃婷妍於警詢中證述明確（見偵字卷第19至21頁），並有通聯調閱查詢單附卷可稽（見偵字卷第31頁）。此外，案外人黃婷妍因提供上開門號之SIM卡，致告訴人黃意如遭詐欺而受騙匯款15萬元至翁心儀前揭臺銀帳戶，而涉犯刑法第30條第1項、第339條第1項之幫助詐欺取財罪嫌，業經臺灣新北地方檢察署檢察官以111年度偵緝字第1289號向臺灣新北地方法院提起公訴等節，有前揭起訴書附卷可憑（見本院卷第223至225頁）。承上，詐欺告訴人黃意如之人乃係使用「0000000000號」之門號，該門號申設人乃案外人黃婷妍，而非本案被告，卷內復無其他證據證明被告就此部分詐欺犯行有何幫助行為或行為分擔。
　 2、綜上所述，本件依公訴人所提出之證據，尚不足以證明被
      告確有公訴意旨此部分所指之犯行，本應為無罪諭知，惟
      此部分與被告前揭經本院論罪科刑之部分，有想像競合犯
      之裁判上一罪關係，爰不另為無罪之諭知，附此敘明。　
據上論斷，應依刑事訴訟法第273條之1第1項、第299條第1項前
段，刑法第339條第1項、第30條第1項前段、第2項、第41條第1
項前段、第38條之1第1項前段、第3項，刑法施行法第1條之1第1
項，判決如主文。
本案經檢察官郭盈君提起公訴，檢察官劉文婷到庭執行職務。
中　　華　　民　　國　　111 　年　　6 　　月　　15　　日
                    刑事第二十二庭法　官  葉詩佳
上正本證明與原本無異。 
如不服本判決應於收受送達後20日內向本院提出上訴書狀，並應
敘述具體理由；其未敘述上訴理由者，應於上訴期間屆滿後20日
內向本院補提理由書（均須按他造當事人之人數附繕本）「切勿
逕送上級法院」。告訴人或被害人如對於本判決不服者，應具備
理由請求檢察官上訴，其上訴期間之計算係以檢察官收受判決正
本之日期為準。 因疫情而遲誤不變期間，得向法院聲請回復原
狀。
                                  書記官  巫佳蒨 
中　　華　　民　　國　　111 　年　　6 　　月　　15　　日
附錄本案所犯法條：
中華民國刑法第339條
（普通詐欺罪）
意圖為自己或第三人不法之所有，以詐術使人將本人或第三人之
物交付者，處5年以下有期徒刑、拘役或科或併科50萬元以下罰
金。
以前項方法得財產上不法之利益或使第三人得之者，亦同。
前二項之未遂犯罰之。
中華民國刑法第30條
（幫助犯及其處罰）
幫助他人實行犯罪行為者，為幫助犯。雖他人不知幫助之情者，
亦同。
幫助犯之處罰，得按正犯之刑減輕之。